【裁判字號】    98,訴,1345
【裁判日期】    981105
【裁判案由】    拆屋還地等
【裁判全文】
臺灣臺中地方法院民事判決              98年度訴字第1345號
原      告  甲○○
被      告  乙○○
上列當事人間請求拆屋還地等事件，本院於民國98年10月22日言
詞辯論終結，判決如下：
    主      文
被告應將坐落台中縣后里鄉○○段95地號土地，如附圖所示Ａ部
分（面積37.83 平方公尺）、Ｂ部分（面積37.89 平方公尺）、
Ｃ部分（面積22 .40平方公尺）之地上建物拆除，並將土地返還
原告。
被告應給付原告新台幣貳萬零陸佰伍拾捌元，及自民國98年6 月
5 日起至清償日止，按年息5%計算之利息。
本判決第一項之履行期間為陸個月。
訴訟費用（除減縮部分外）由被告負擔。
本判決第一項於原告以新台幣陸拾伍萬元為被告供擔保後，得假
執行；惟被告以新台幣壹佰玖拾肆萬陸仟元為原告預供擔保，得
免為假執行。
    事實及理由
壹、程序事項：按不變更訴訟標的，而補充或更正事實上或法律
    上之陳述者，非為訴之變更或追加，民事訴訟法第256條定
    有明文。又擴張或減縮應受判決事項之聲明者，得為訴之變
    更、追加，此觀民事訴訟法第255 條第1 項第3 款規定甚明
    。原告起訴請求拆屋還地及給付租金新臺幣（下同）23,022
    元，已陳明請求拆除之建物面積、位置以實測為準，嗣依測
    量結果更正聲明，另減縮請求給付租金數額，合於規定，應
    予准許，合先敘明。
貳、兩造爭執要旨：
一、原告主張：如聲明所示土地為原告所有，兩造間原有不定期
    租賃關係，然被告積欠民國91年至95年5 年租金共51,645元
    ，雖經調解成立，仍僅於96年12月5 日、97年1 月6 日給付
    各6,645 元、5,000 元，尚欠4 萬元，其後再積欠96、97年
    租金，原告已於98年5 月1 日寄發存證信函催告於15日內付
    清，因仍置之不理，爰終止租約並依民法第767 條規定請求
    拆除地上建物及返還土地等語。並聲明：如主文第1 、2 項
    所示，並就第1 項給付願供擔保請准宣告假執行。
二、被告抗辯略以：伊經濟狀況欠佳，96年間右肱二頭肌斷裂動
    手術暫時無法工作，97年起斷斷續續擔任臨時工，希望和解
    談分期給付租金。又系爭房屋係日治時期即民國24年后里大
    地震，由后里鄉公所找地主提供土地建屋。房屋部分係向后
    里鄉公所以當時30元購買。土地部分於日治時期原係公有土
    地，後來光復後不知何時開始付租金給原告，而兩造係不定
    期租賃，應不能拆屋還地等語。並聲明：駁回原告之訴及其
    假執行之聲請；如受不利判決，願供擔保免為假執行。
、得心證之理由：
一、原告主張系爭土地為其所有，其上有原告所有之房屋，且兩
    造就系爭土地原有租地建物之不定期租賃關係存在，前曾就
    給付租金事件調解成立等情，已為被告所不爭執，且據原告
    提出土地登記謄本、地價謄本及臺中縣后里鄉調解委員會調
    解書影本為憑，並經本院會同台中縣豐原地政事務所人員至
    現場勘驗屬實，製有勘驗測量筆錄暨鑑定圖附卷可稽；又原
    告前起訴請求調整基地租金，經本院85年度訴字第623 號民
    事判決確定，亦經本院依職權調閱上開卷宗屬實。則上開租
    賃關係存在，應堪以認定，故被告所抗辯系爭土地於日治時
    期為何人所有、何時開始支付基地租金，就兩造間租賃法律
    關係存否即無影響。原告此部分主張即堪信真實。
二、按所有人對於無權占有或侵奪其所有物者，得請求返還之，
    對於妨害其所有權者，得請求除去之，民法第767條前段、
    中段定有明文。承租人於租賃關係終止後，應返還租賃物，
    民法第455 條前段亦有明定。又租用建築房屋之基地，承租
    人積欠租金額達2 年以上時，經出租人定相當期限催告仍不
    為支付者，出租人得終止租約收回基地，此觀土地法第103
    條第4 款及民法第440 條規定甚明。而出租人為租賃物所有
    人者，於租約終止後，承租人既無合法占有權源，出租人自
    得行使所有物返還請求權。
三、查兩造前於96年11月27日於台中縣后里鄉調解委員會成立調
    解，約定被告應給付91年至95年所積欠租金51 ,645 元（即
    每年10,329元），然被告迄至起訴前尚積欠租金4 萬元（即
    僅清償11,645元），其後再欠96、97年租金20,658元（每年
    10 ,329 元×2 年），其積欠租金額達2 年以上，而合於終
    止事由即堪認定。原告前以存證信函定期催告給付租金，且
    其所定期間15日，依社會通念衡之並非過短，原告並於存證
    信函表明逾期未付即終止租約、請求拆屋還地之意旨，被告
    本應慎重以對，然仍未見給付分文租金，原告於催告期限屆
    滿後以存證信函終止租約，應屬有據。依上揭說明，原告自
    得請求被告拆屋還地。原告於本件訴訟併為請求被告所積欠
    96、97年租金，亦無不合。從而，原告請求判決如主文第1
    、2項所示，為有理由，應予准許。
四、本判決第一項所命給付，依其性質顯非立時可就，斟酌實際
    情況，訂履行期間為6 個月，以資兼顧。
五、前揭拆屋還地之給付，經兩造陳明願供擔保，請准宣告假執
    行及免為假執行，均無不符，爰分別審酌相當擔保金額，均
    准許之。
六、本件事證已臻明確，兩造其餘攻擊防禦方法及所提證據，經
    審酌後核與判決結果無影響，毋庸一一贅述，附此敘明。
肆、訴訟費用負擔、宣告假執行及免為假執行之依據：民事訴訟
    法第78條、第390 條第2 項、第392條。
中    華    民    國    98    年    11    月     5    日
                  民事第三庭    法  官  林慧貞
正本係照原本作成。
如對本判決上訴，須於判決送達後20日內向本院提出上訴狀。
中    華    民    國    98    年    11    月    5    日
                                書記官


司法院資訊處製作；財團法人民間司法改革基金會備份。
